臺灣桃園地方法院民事簡易判決
111年度桃簡字第804號
原      告  臺灣中小企業銀行股份有限公司

法定代理人  林謙浩  
訴訟代理人  黃湘云  
            謝文雄  
被      告  宋家綺  
            童素玲  

上列當事人間塗銷所有權移轉登記事件，本院於民國111 年10月
13日言詞辯論終結，判決如下：
    主    文
被告間就坐落桃園市○○區○○段○○○○地號土地及其上同段一五九建
號房屋（門牌號碼桃園市○○區○○路○○○○巷○弄○號），於民國一百
一十年七月十四日所為之贈與債權行為及於民國一百一十年七月
二十六日所為之所有權移轉登記物權行為，均應予撤銷。
被告童素玲應將前項不動產於民國一百一十年七月二十六日以贈
與為登記原因之所有權移轉登記塗銷，並回復登記為被告宋家綺
所有。
訴訟費用由被告負擔。
    事實及理由
一、原告起訴主張：
    被告宋家綺積欠原告新臺幣（下同）35萬5,556 元及利息未
    償，原告已對其取得執行名義（臺灣新北地方法院110年度
    板簡字第2449號宣示判決筆錄及確定證明書）。詎料，被告
    宋家綺為避免其財產遭強制執行，竟於110 年7 月14日將其
    所有之坐落桃園市○○區○○段0000地號土地及其上同段159建
    號房屋（門牌號碼桃園市○○區○○路0000巷0弄0號，下合稱系
    爭不動產）贈與被告童素玲，並於110 年7 月26日以贈與為
    原因，移轉登記予被告童素玲，被告宋家綺將系爭不動產無
    償贈與被告童素玲，其積極減少財產之行為顯已損害原告上
    開債權，爰依民法第244 條第1 項、第4 項之規定提起本件
    訴訟等語。並聲明：如主文第1 、2 項所示。
二、被告則以：
　　系爭不動產本來就是童素玲的，因童素玲當時銀行有債務協
    商，沒有辦法以其名義抵押貸款，所以只能用被告宋家綺之
    名義借名登記，貸款都是童素玲在繳的，是被告間係借名登
    記關係，嗣宋家綺才會用贈與的名義登記回來等語。並聲明
    ：原告之訴駁回。
三、本件原告主張：被告宋家綺積欠原告債務，而被告宋家綺於
    110年7 月26日以贈與為原因，將其所有之系爭不動產移轉
    登記予被告童素玲之事實，業據原告提出臺灣新北地方法院
    110年度板簡字第2449號宣示判決筆錄及確定證明書、系爭
    不動產之登記第二類謄本及異動索引等為證（見本院卷第7 
    至19頁），並經本院向桃園市桃園地政事務所調取系爭不動
    產之所有權移轉登記相關資料（見本院卷第31至41頁），經
    核與原告所主張相符，且為被告所不爭執，是此部分堪認原
    告之主張為真正。
四、原告再主張：被告間上開贈與之無償行為，係有害於原告之
    債權，原告得依民法第244 條第1 、4 項之規定，請求將被
    告間所為之債權及物權行為予以撤銷，及被告童素玲應將所
    有權移轉登記予以塗銷乙節，則為被告所否認，並以前詞置
    辯。經查： 
　㈠按債務人所為之無償行為，無論為債權行為抑為物權行為，
    有害及債權者，債權人得聲請法院撤銷之，此觀諸民法第24
    4 條第1 項規定即明。所謂有害及債權，指債務人減少其積
    極財產（如讓與所有權、設定他物權、免除債權等是），或
    增加消極財產（如承擔債務），因而足以減少其一般財產，
    削弱共同擔保，使債權受有損害而不能完全受清償而言。是
    否有害及債權，以債務人行為時定之。次按借名登記契約，
    乃當事人約定一方將自己之財產以他方名義登記，而仍由自
    己管理、使用、處分，他方允就該財產為出名登記之契約。
    出名人與借名人間應有借名登記之意思表示合致，始能成立
    借名登記契約。當事人主張借名登記契約者，應就該借名登
    記之事實負舉證責任（最高法院109年度台上字第123號民事
    判決參照）。
　㈡被告雖辯稱，系爭不動產係被告童素玲所購買，且借名登記
    在被告宋家綺名下，貸款實際上均係由被告童素玲所繳納云
    云，並提出之台灣企銀存摺為證（見本院卷第61至69頁），
    然經本院核閱上開存摺明細，固有多筆金額支出之記錄，然
    上開往來明細之存簿備註欄未註明轉帳原因，本院尚無從得
    知上開金額是否確係被告童素玲支付貸款之用，難憑此認定
    系爭不動產為童素玲所購買，或被告間就系爭不動產確實有
    借名登記之真意，自難據以為有利於被告之認定，則被告上
    開所辯，自難採信。
  ㈢而宋家綺110年間無所得資料，而現存財產總額雖為35萬元，
    有該年度稅務電子閘門財產所得調件明細表附卷足憑（見本
    院個資卷），然被告宋家綺斯時除積欠原告債務外，尚積欠
    其他銀行債務，共計88 萬8,852 元乙情，復有財團法人金
    融聯合徵信中心授信資料明細在卷存參（見本院第42至52頁
    ），則被告宋家綺將系爭不動產無償贈與並移轉所有權予被
    告童素玲，顯已積極減少其財產，對於原告債權之受償顯然
    有所妨害，自屬妨害原告債權之行為。原告自得依民法第24
    4 條第1 項規定請求撤銷被告間就系爭不動產所有權贈與之
    債權行為及物權行為，及依同條第4項前段規定請求童素玲
    將系爭不動產所有權移轉登記予以塗銷，回復登記為宋家綺
    所有。
五、綜上所述，原告依民法第244 條第1 項、第4 項前段之法律
    關係，請求如主文第1 、2 項所示，均屬有據，應予准許。
六、本件事證已臻明確，兩造其餘攻擊防禦方法及所提證據，經
    核與判決結果不生影響，爰不逐一論述，併此敘明。
七、訴訟費用負擔之依據：依民事訴訟法第78條、第85條第1 項
    。 
中    華    民    國   111    年    10    月    27    日
                  桃園簡易庭  法  官  汪智陽
以上正本係照原本作成。
如不服本判決，應於送達後20日內，向本院提出上訴狀並表明上
訴理由，如於本判決宣示後送達前提起上訴者，應於判決送達後
20日內補提上訴理由書（須附繕本）。
如委任律師提起上訴者，應一併繳納上訴審裁判費。
中    華    民    國   111    年    10    月    27    日
                              書記官  陳家蓁